【裁判字號】    91,易,527
【裁判日期】    920106
【裁判案由】    違反著作權法
【裁判全文】
臺灣臺北地方法院刑事判決                          九十一年度易字第五二七號
    公  訴  人  臺灣臺北地方法院檢察署檢察官
    被      告  庚○○○○份有限公司
    兼  代表人  辛○○  女  三十二歲（民國五十九年九月七日生）
    右  一  人  李元德律師
    選任辯護人  林鼎鈞律師
    被      告  丙○○  男  三.
                戊○○  女  二.
                甲○○  女  二.
    右五人共同
    選任辯護人  鄭勵堅律師
右列被告因違反著作權法案件，經檢察官提起公訴（九十年度偵字第一九○五六號、
九十一年度偵字第二五五一號）及追加起訴（九十一年度公訴蒞庭字第五九七五號）
，本院判決如左：
    主  文
庚○○○○份有限公司、辛○○、丙○○、戊○○、甲○○均無罪。
    理  由
一、公訴意旨略以：被告辛○○係址設臺北市大安區○○○路○段二七七號六樓之被
    告庚○○○○份有限公司（下稱維思公司）負責人，被告丙○○係維思公司之副
    總經理，為公司影片之採購業務主管，被告戊○○、甲○○二人均為維思公司之
    採購人員，被告等均明知「鍾無艷」、「百分之百感覺二」、「愛情白麵包」、
    「阿虎」等四部影片，分別係香港中國星發行有限公司、美亞公司（Mei AH  De
    velopment Co. Ltd ）、亞洲第一電影有限公司、協和國際多媒體股份有限公司
    享有著作權之著作，嗣各經告訴人己○○○○有限公司（下稱群體公司）、丁○○○多媒體股份有限公司（下稱勝琦公司）分別於民國九十年五月三日、九十年
    三月十五日（公訴人誤為九十年三月二日）、九十年三月二日（公訴人誤為九十
    年三月十五日）、九十年三月二十八日取得專屬授權，竟共同基於犯意之聯絡，
    未經告訴人群體公司、勝琦公司之同意或授權，於九十年間某日，由被告維思公
    司代表人即被告辛○○授權被告丙○○，由被告丙○○指示被告戊○○、甲○○
    二人前往臺北市○○路光華商場內地下一樓九之十號之新世華公司，以每套新台
    幣（下同）三百五十元之代價，購入上開四部影片ＶＣＤ，並自九十年三月間某
    日起，在網際網路「ＷＷＷ. ｉｖｉｄｅｏ. ｃｏｍ. ｔｗ」網際影城「書城」
    網頁上刊登廣告，以消費者須以九十九元至萊爾富便利商店購買所謂維思幣，並
    取得會員資格後，即得以會員卡上網洽訂欲租借之影片，再至萊爾富便利商店取
    片之方式，連續出租上開四部影片供不特定人觀賞，因認被告辛○○、丙○○、
    戊○○、甲○○四人均涉犯違反著作權法第九十二條擅自以出租之方法侵害他人
    之著作財產權罪嫌，被告辛○○為被告維思公司代表人，依同法第一百零一條第
    一項規定，被告維思公司應科罰金刑云云。
二、按犯罪事實應依證據認定之，無證據不得推定其犯罪事實；又不能證明被告犯罪
    者，應諭知無罪之判決。刑事訴訟法第一百五十四條、第三百零一條分別定有明
    文。又按認定不利於被告之事實，須依積極證據，苟積極證據不足為不利於被告
    事實之認定時，即應為有利被告之認定，更不必有何有利之證據，亦有最高法院
    三十年上字第八一六號判例可資參照。
三、本件公訴人認被告維思公司代表人即被告辛○○、影片採購業務主管即被告丙○○、採購人員即被告戊○○、甲○○涉嫌違法出租告訴人享有著作權之上開四部
    影片ＶＣＤ，係以告訴人群體公司、勝琦公司之指訴及在被告維思公司內扣得告
    訴人公司登記享有著作權之影片「鍾無艷」、「百分之百感覺二」、「愛情白麵
    包」、「阿虎」等四部影片為其主要論據。訊據被告等固均坦承有出租右揭四部
    影片之事實，惟均堅決否認有何公訴人所指之犯行，被告兼維思公司代表人辛○○辯稱：「伊公司認為只要是合法的片子就可以出租，購買影片之事由丙○○負
    責，洵無違反著作權法犯行。」等語；被告丙○○辯稱：「伊公司購買該四部影
    片時，告訴人等尚未取得台灣地區之授權，影片本身是香港平行輸入之合法影片
    ，可以出租，洵無違反著作權法犯行。」等語；被告戊○○辯稱：「伊當初認定
    是正版的，可以買，公司也可以出租，洵無違反著作權法犯行。」等語；被告甲○○辯稱：「伊公司都是以正版為主，片子是正版的，可以出租，洵無違反著作
    權法犯行。」等語。查：
  （一）按未經著作財產權人同意而輸入著作原件或其重製物者，視為侵害著作權或
        製版權，著作權法第八十七條第四款固定有明文。依同法第八十七條之一第
        一項第三款之規定及內政部八十二年四月二十四日（八二）台內著字第八二
        八四八七０號函示，屬入境人員行李之一部份而輸入著作重製物，每次每一
        著作僅輸入一份者，並不構成對著作權之侵害。次按合法著作重製物之所有
        人，得出租該重製物，著作權法第六十條第一項前段定有明文。
  （二）告訴人群體公司、勝琦公司取得上開「鍾無艷」、「百分之百感覺二」、「
        愛情白麵包」、「阿虎」等四部影片在台灣地區著作財產權之時間分別為九
        十年五月三日、九十年三月十五日、九十年三月二日、九十年三月二十八日
        ，有告訴人公司所提之行政院新聞局錄影節目審查合格證明書三紙、授權書
        三紙、發行合約書三紙、電影片使用合約一紙、版權讓渡證明書一紙附卷可
        稽，告訴人群體公司、勝琦公司分別為上開「鍾無艷」、「百分之百感覺二
        」、「愛情白麵包」、「阿虎」等四部影片在台灣地區著作財產權人，其等
        為本件合法告訴權人，合先敘明。
  （三）本件扣案之上開「鍾無艷」、「百分之百感覺二」、「愛情白麵包」、「阿
        虎」等四部影片ＶＣＤ係香港地區所正式發行之正版影片，上開四部影片係
        被告戊○○、甲○○至臺北市○○路光華商場內地下一樓九之十號向新世華
        公司人員即證人乙○○購買，為告訴人等及被告等所自承，並經證人乙○○
        到庭證稱：「伊會告訴維思公司的人，這是香港正版的片子（就是香港正式
        發行的片子），就伊所知，出售該四部片子時，台灣地區尚未發行ＶＣＤ，
        且這些片子是香港客人來買片子的時候與伊交換而來，香港客人每次各種都
        只拿一片給伊，因為只有一片怕被偷，所以伊沒放在架上賣。」等語屬實（
        詳本院九十一年五月二十三日訊問筆錄），並有上開四部影片ＶＣＤ包裝外
        殼封面及封底各一件在卷可憑，足認上開四部影片係合法平行輸入之水貨，
        不知名之人入境我國時所攜帶行李之一部份，且各該影片一次所攜帶之數量
        為一片，並未踰越法定允許攜帶之數量，為合法輸入之著作重製物，被告維
        思公司自得於新世華公司向不知名之人購得上開四部影片後，再向新世華公
        司人員即證人乙○○購得上開四部影片，取得上開四部合法著作重製物之所
        有權。
  （四）又如前（二）所述，告訴人群體公司、勝琦公司取得上開「鍾無艷」、「百
        分之百感覺二」、「愛情白麵包」、「阿虎」等四部影片在台灣地區著作財
        產權之時間分別為九十年五月三日、九十年三月十五日、九十年三月二日、
        九十年三月二十八日，被告維思公司購買上揭合法輸入正版著作重製物之時
        間分別為九十年四月十六日、九十年三月十四日、九十年三月十四日、九十
        年二月二十六日及三月六日，有新世華公司所開立之統一發票四紙在卷可佐
        ，是以被告維思公司購入扣案四部影片之合法著作重製物時，除「愛情白麵
        包」外，其餘三部影片均尚未取得我國著作權法保護之適格，被告維思公司
        係在告訴人群體公司、勝琦公司取得上開「鍾無艷」、「百分之百感覺二」
        、「阿虎」等三部影片在台灣地區著作財產權之前，即合法購得上開「鍾無
        艷」、「百分之百感覺二」、「阿虎」等三部合法重製物之著作權，依著作
        權法第六十條第一項前段之規定，自享有出租該著作重製物之權利。蓋該外
        國人之著作將於何時於我國發行，何時在我國對公眾流通，又將於何時將該
        著作之著作權製專屬授權予我國人，而受我國著作權法之保護，均屬該外國
        著作人與欲取得該著作之著作財產權之我國人所得控制者，自不得將此不確
        定狀態所造成之風險，歸由先前已取得該合法著作重製物之我國人承擔。另
        被告維思公司購入上開「愛情白麵包」合法重製物之時間雖在告訴人群體公
        司取得該部影片台灣地區著作財產權之後，惟上開影片既係合法輸入之著作
        重製物，已如前述，即無礙於被告維思公司於取得該部影片所有權之後將其
        出租之權利，蓋著作權法第六十條為著作財產權之限制，其立法意旨在謀求
        著作財產權與著作重製物所有權之平衡以適當限制著作財產權人之出租權。
        本件被告維思公司所購買之扣案之上開「鍾無艷」、「百分之百感覺二」、
        「愛情白麵包」、「阿虎」等四部影片，均係平行輸入之合法著作重製物，
        自不因他人就該扣案影片取得我國著作權法之保護，而成為非法重製物，仍
        應認為係合法之著作重製物，依著作權法第六十條第一項前段之規定，被告
        維思公司享有出租上開合法重製物之權利。
    綜上所述，被告維思公司所購買之上開「鍾無艷」、「百分之百感覺二」、「愛
    情白麵包」、「阿虎」等四部影片，既均係平行輸入之合法著作重製物，依著作
    權法第六十條第一項前段之規定，被告維思公司享有出租上開合法重製物，供不
    特定人觀賞之權利，不因告訴人群體公司、勝琦公司取得上開四部影片在台灣地
    區之著作財產權而異，則被告維思公司代表人即被告辛○○授權被告維思公司之
    影片採購業務主管即被告丙○○，指示被告維思公司採購人員即被告戊○○、甲○○向證人乙○○購買上開四部合法影片，並依著作權法第六十條第一項前段出
    租以供不特定人觀賞，均無違反著作權法之侵害告訴人之著作權之故意，即均無
    公訴人所指違反著作權法第九十二條規定之犯行，被告維思公司之代表人即被告
    辛○○既無違反前揭著作法犯行，被告維思公司即無依同法第一百零一條第一項
    規定科以罰金刑之餘地。此外，復查無其他積極證據足資證明被告維思公司、辛○○、丙○○、戊○○、甲○○等人有何公訴人所指之違反著作權法犯行，其等
    犯罪自屬不能證明犯罪，應為被告維思公司、辛○○、丙○○、戊○○、甲○○
    均無罪之諭知。
據上論斷，應依刑事訴訟法第三百零一條第一項，判決如主文。
本案經檢察官俞秀端到庭執行職務。
中      華      民      國      九十二    年      一      月      六    日
                                      臺灣臺北地方法院刑事第六庭
                                          法  官  黃雅芬
右正本證明與原本無異。
如不服本判決，應於判決送達後十日內，向本院提出上訴狀。
                                          書記官  楊麗娟
中      華      民      國      九十二    年      一      月      六    日


司法院資訊處製作；財團法人民間司法改革基金會備份。
